臺灣屏東地方法院刑事判決
110年度訴字第592號
公  訴  人  臺灣屏東地方檢察署檢察官
被      告  張慶華


            陳建國


上  一  人
選任辯護人  黃佩琦律師（法扶律師）
上列被告因違反毒品危害防制條例案件，經檢察官提起公訴（11
0年度偵字第3557、8178號），本院判決如下：
    主  文
張慶華犯如附表編號1至2所示之罪，各處如附表編號1至2「論罪
科刑及沒收」欄所示之刑及沒收。應執行有期徒刑伍月，如易科
罰金，以新臺幣壹仟元折算壹日。
陳建國犯如附表編號2所示之罪，處如附表編號2「論罪科刑及沒
收」欄所示之刑及沒收。
    事  實
一、張慶華基於幫助他人施用第二級毒品甲基安非他命之犯意，
    於民國109年10月17日晚上6時許，在屏東縣內埔鄉六巷村外
    產業道路，受吳宜勳之委託，自吳宜勳處取得新臺幣（下同
    ）2,000元後，旋於同日晚上7時48分許，前往陳建國位在屏
    東縣○○鄉○○路00巷0○0號住處，持上開2,000元，向陳建國友
    人李彥緯（另由臺灣屏東地方檢察署檢察官簽分偵辦）購得
    甲基安非他命1包，再於同日返回上開產業道路，將該包甲
    基安非他命交予吳宜勳，供吳宜勳施用。
二、張慶華基於幫助他人施用第二級毒品甲基安非他命之犯意，
    於109年11月27日晚上10時25分許，在屏東縣內埔鄉六巷村
    外產業道路，受吳宜勳之委託，自吳宜勳處取得2,000元後
    ，旋於同日晚上10時35分許，使用行動電話門號0000000000
    號撥打行動電話門號0000000000號與陳建國聯繫，向陳建國
    友人蔡文郎（綽號「成仔」，另由臺灣屏東地方檢察署檢察
    官簽分偵辦）購買甲基安非他命，陳建國竟與蔡文郎共同基
    於販賣第二級毒品甲基安非他命之犯意聯絡，由陳建國在該
    次電話中應允後，再由蔡文郎於同日晚上10時40分許，在陳
    建國上開住處前，販賣甲基安非他命1包予張慶華，張慶華
    則將2,000元交付蔡文郎，再於同日返回上開產業道路，將
    該包甲基安非他命交予吳宜勳，供吳宜勳施用。
三、案經屏東縣政府警察局內埔分局報告臺灣屏東地方檢察署檢
    察官偵查起訴。
    理  由
壹、證據能力部分：
    按被告以外之人於審判外之陳述，雖不符刑事訴訟法第159
    條之1至之4等4條規定，而經當事人於審判程序同意作為證
    據，法院審酌該言詞陳述或書面陳述作成時之情況，認為適
    當者，亦得為證據；當事人、代理人或辯護人於法院調查證
    據時，知有刑事訴訟法第159條第1項不得為證據之情形，而
    未於言詞辯論終結前聲明異議者，視為有前項之同意，同法
    第159條之5定有明文。本判決所引下列供述證據，被告張慶
    華、陳建國及被告陳建國之辯護人於本院準備程序及審理中
    ，均同意作為證據（本院卷第83、112至113頁），且檢察官
    、被告及辯護人於言詞辯論終結前，均未聲明異議，本院審
    酌相關言詞陳述或書面陳述作成時之情況，並無違法不當之
    情形或證明力明顯過低之瑕疵，依刑事訴訟法第159條之5規
    定，認均有證據能力。至其餘資以認定本案犯罪事實之非供
    述證據，經查無違反法定程序取得之情形，依刑事訴訟法第
    158條之4反面解釋，應具有證據能力。
貳、認定犯罪事實所憑之證據及理由：
一、上揭犯罪事實，業據被告張慶華於警詢、偵查、本院準備程序及審理中均坦承不諱（警9400卷第23至31頁；他1821卷第265至271頁；本院卷第81、112、130頁），被告陳建國於警詢、本院準備程序及審理中均坦承不諱（警9400卷第7至8頁；本院卷第81、112、129頁），核與證人即同案被告張慶華、證人吳宜勳於警詢、偵查中之證述大致相符（警9400卷第23至31、39至43頁；他1821卷第265至271頁；偵3557卷第225至227頁），復有本院109年聲監字第546、682號通訊監察書、109年聲監續字第1239、1351、1426、1462、1549號通訊監察書、110年聲監字第93號通訊監察書、統一超商電信資料查詢結果（被告張慶華行動電話門號0000000000號）、行動電話門號查詢單明細、通訊監察譯文、指認犯罪嫌疑人紀錄表、屏東縣政府警察局內埔分局110年8月31日內警偵字第11031665400號函暨所附員警職務報告、行動電話門號0000000000、0000000000號通信紀錄等件在卷可稽（警9400卷第53至57、61、63至66、73至76頁；偵3557卷第151至152、183、217至220、255至273、279至322頁；他1821卷第167至169、173至175、179至181、185至187、191至193、197至199、203至205頁），足認被告2人之任意性自白與事實相符，堪為論罪科刑之依據。
二、毒品危害防制條例所規定之販賣毒品罪，雖未明示「營利之
    意圖」為其犯罪構成要件，然「販賣」一語在文義解釋上已
    寓含有從中取利之意思存在，且從商業交易原理與一般社會
    觀念而言，販賣行為在通常情形下，仍係以牟取利益為其活
    動之主要誘因與目的；又販賣毒品係違法行為，非可公然為
    之，亦無公定價格，容易分裝並增減份量，每次買賣之價量
    可能隨時依雙方關係深淺、資力、需求量及對行情之認知、
    來源是否充裕、販賣者是否渴求資金、查緝是否嚴緊、購買
    者被查獲時供述購買對象之可能風險之評估等，因而異其標
    準並機動調整，非可一概論之，是販賣毒品之利得除被告坦
    承犯行或價量俱臻明確外，委難察得其交易實情，然販賣者
    從價差或量差中牟利之方式雖異，其販賣行為在意圖營利則
    屬同一，從而，舉凡有償交易，除足以反證其確係另基於某
    種非圖利本意之關係外，通常尚難因無法查悉其販入價格，
    做為是否高價賣出之比較，諉以無營利之意思而阻卻販賣犯
    行之追訴。查被告陳建國與共同正犯蔡文郎於交易過程中既
    曾向交易對象收取金錢並交付毒品，其等行為之外觀上已具
    有販賣毒品犯行之要件，對其等應極具風險性，苟其等無利
    可圖，當無甘冒刑事訴追風險而為上揭行為之理，是被告陳
    建國與共同正犯蔡文郎有藉此賺取買賣價差牟利之意圖及事
    實，應屬合理認定，足認被告陳建國主觀上確與共同正犯蔡
    文郎有賺取價差以為營利之不法意圖。
三、綜上，本件事證明確，被告2人上開犯行均堪認定，應予依
    法論科。
參、論罪科刑：
一、被告張慶華部分：
　㈠核被告張慶華所為，均係犯刑法第30條第1項、毒品危害防制
    條例第10條第2項之幫助施用第二級毒品罪。
　㈡被告張慶華幫助施用前持有甲基安非他命之行為，均為其幫
    助施用之高度行為所吸收，皆不另論罪。
　㈢被告張慶華所犯2罪間，犯意有別，行為互殊，應予分論併罰
    。
　㈣被告張慶華均係以幫助吳宜勳犯施用第二級毒品罪之意而參
    與犯罪構成要件以外之行為，皆應論以幫助犯。
　㈤被告張慶華上開犯行均為幫助犯，爰皆依刑法第30條第2項規
    定，按正犯之刑減輕之。
二、被告陳建國部分：　　
　㈠核被告陳建國所為，係犯毒品危害防制條例第4條第2項之販
    賣第二級毒品罪。　
　㈡被告陳建國與共同正犯蔡文郎販賣前持有甲基安非他命之低
    度行為，為其等販賣之高度行為所吸收，不另論罪。
　㈢被告陳建國於警詢中自承：因為張慶華找不到綽號「成仔」
    之男子，所以要撥打電話跟我聯絡等語（警9400卷第7頁）
    ，可見若非被告陳建國負責電話聯繫相關事宜，交易無法完
    成，故其對於販賣第二級毒品罪之實現有功能上不可或缺之
    重要性，具功能性的犯罪支配地位，應與蔡文郎論以共同正
    犯。
　㈣被告陳建國前因①竊盜案件，經本院以105年度審易字第619號
    判決判處有期徒刑7月確定；②竊盜案件，經本院以105年度
    簡字第733號判決判處有期徒刑4月確定；③竊盜案件，經本
    院以106年度簡字第1535號判決判處有期徒刑4月確定；④施
    用毒品案件，經本院以106年度訴緝字第18號判決判處有期
    徒刑1年確定；上開①至④案件經本院以107年度聲字第193號
    裁定應執行有期徒刑1年10月確定，於108年3月27日執行完
    畢，有臺灣高等法院被告前案紀錄表在卷可查（本院卷第30
    至37頁），其於有期徒刑執行完畢後5年內，故意再犯本件
    有期徒刑以上之罪，為累犯，因本案並無「應量處最低本刑
    ，否則即生罪責不相當而有過苛情形」（詳後述量刑說明）
    ，故除販賣第二級毒品罪法定本刑為無期徒刑部分，依刑法
    第64條第1項、第65條第1項規定不得加重外，其餘應依刑法
    第47條第1項規定加重其刑。
　㈤被告陳建國於警詢中經警提示109年11月27日晚上10時35分許
    之通訊監察譯文後供稱：張慶華要找綽號「成仔」之男子購
    買安非他命毒品。綽號「成仔」之男子有出去。因為張慶華
    找不到綽號「成仔」之男子，所以要撥打電話跟我聯絡。張
    慶華此次跟我通話時，綽號「成仔」之男子在我旁邊。綽號
    「成仔」之男子都會窩在我家吃飯，所以張慶華才會打電話
    問我是否知道他們的下落，透過我聯繫交易。張慶華所述屬
    實等語（警9400卷第7至8頁），堪認被告陳建國已對於自己
    所為具備構成犯罪要件之事實為肯定供述，並坦認證人即同
    案被告張慶華所述為真，應認其前揭於警詢中之陳述屬自白
    ，且被告陳建國於本院審理中亦已自白，前已敘及，故應依
    毒品危害防制條例第17條第2項規定減輕其刑，並依法先加
    重（無期徒刑部分不得加重）後減輕之。
　㈥被告陳建國之辯護人固請求依刑法第59條規定酌減其刑（本
    院卷第92頁），惟毒品戕害國人身心健康，嚴重影響社會治
    安，故政府立法嚴禁販賣毒品，並以高度刑罰遏止毒品流通
    ，被告陳建國知悉毒品為政府嚴令所禁止，仍執意共同販賣
    第二級毒品甲基安非他命予他人，顯見其並未考慮販賣毒品
    對社會、他人之不良影響，復酌以本件並無積極事證足認被
    告陳建國為販賣第二級毒品犯行時，有何特殊之原因與環境
    ，在客觀上足以引起一般人同情，是考量其犯罪情節、態樣
    、動機及手段，被告陳建國尚無情輕法重而顯可憫恕之情事
    ，經先加（無期徒刑部分不得加重）後減所得科處之刑度，
    與其犯行應屬相當，自無從再依刑法第59條規定酌減其刑。
三、爰審酌被告2人明知國家對於查緝毒品相關犯罪禁令甚嚴，
    且被告2人亦應深知施用毒品之害處，戒除毒癮之不易，一
    旦染上毒癮，不僅戕害個人身心健康，亦造成家人之痛苦，
    一般施用者為圖購買毒品解癮，往往不惜耗費鉅資以致散盡
    家財，非但可能連累親友，甚或鋌而走險實施各類犯罪，對
    社會治安造成潛在風險甚鉅，則流通毒品所及，非僅多數人
    之生命、身體受其侵害，社會、國家之法益亦不能倖免，當
    非個人一己之生命、身體法益所可比擬，所為實不足取。惟
    考量被告2人坦承犯行之態度。兼衡被告張慶華幫助施用毒
    品、被告陳建國販賣毒品之種類、對象、次數、金額、於本
    院審理時自陳之生活狀況、智識程度（本院卷第132頁）等
    一切情狀，分別量處如附表編號1至2「論罪科刑及沒收」欄
    所示之刑，並就得易科罰金部分，諭知易科罰金之折算標準
    。另衡以被告張慶華幫助施用毒品犯行之罪質及所侵害之法
    益均屬相同，且被告張慶華係分別於109年10月17日及109年
    11月27日為之，犯罪時間相距1月餘，幫助施用毒品價格皆
    為2,000元，犯罪地點相同，考量整體犯罪過程之各罪關係
    、所侵害法益之同一性、數罪對法益侵害之加重效應及罪數
    所反應行為人人格及犯罪傾向等情狀，予以綜合判斷，定應
    執行之刑如主文所示，復諭知易科罰金之折算標準。
肆、沒收：
一、被告張慶華部分：
  ㈠被告張慶華就事實欄二之犯行，係以其所有插置門號0000000
    000號SIM卡之行動電話與被告陳建國聯絡，有通訊監察譯文
    存卷足憑（警9400卷第56頁），該行動電話（含SIM卡）屬
    被告張慶華供犯此部分犯行所用之物，且未據扣案，爰依刑
    法第38條第2項前段、第4項規定於該次罪刑項下宣告沒收，
    於全部或一部不能沒收或不宜執行沒收時，追徵其價額。
  ㈡至被告張慶華就事實欄一之犯行，雖有使用其所有插置門號0
    000000000號SIM卡之行動電話與被告陳建國提及相關事宜，
    有通訊監察譯文存卷足憑（警9400卷第55頁），然尚無證據
    證明被告張慶華有使用該行動電話（含SIM卡）與李彥緯聯
    繫購毒，尚無從在此次犯行項下宣告沒收犯罪工具。
二、被告陳建國部分：
　㈠被告陳建國係以其所有插置門號0000000000號SIM卡之行動電
    話與被告張慶華聯絡，有通訊監察譯文存卷足憑（警9400卷
    第56頁），該行動電話（含SIM卡）屬被告陳建國供犯上開
    犯行所用之物，且未據扣案，應依毒品危害防制條例第19條
    第1項、刑法第38條第4項規定宣告沒收，於全部或一部不能
    沒收或不宜執行沒收時，追徵其價額。
　㈡至被告陳建國遭扣案之OPPO廠牌行動電話1支、車牌號碼000-
    0000號自用小客車1輛及鑰匙1把，無證據證明與其上開犯行
    具有直接關連性，均無從宣告沒收。
　㈢另就事實欄二之價金2,000元，據被告陳建國於本院審理中供
    稱：2,000元不是交給我等語（本院卷第130頁），既無證據
    證明係由被告陳建國所實際收取，故此部分尚無從於被告陳
    建國犯行項下宣告沒收。
據上論斷，應依刑事訴訟法第299條第1項前段，毒品危害防制條
例第4條第2項、第10條第2項、第17條第2項、第19條第1項，刑
法第11條、第28條、第30條第1項前段、第2項、第47條第1項、
第41條第1項前段、第51條第5款、第38條第2項前段、第4項，判
決如主文。
本案經檢察官吳紀忠提起公訴，檢察官王光傑到庭執行職務。
中　　華　　民　　國　　111 　年　　4 　　月　　7 　　日
                  刑事第三庭　審判長法　官 鍾佩真
                                    法  官 黃虹蓁
                                    法  官 楊子龍
以上正本證明與原本無異。
如不服本判決應於收受判決後20日內向本院提出上訴書狀，並應
敘述具體理由；其未敘述上訴理由者，應於上訴期間屆滿後20日
內向本院補提理由書（均須按他造當事人之人數附繕本）「切勿
逕送上級法院」。
中　　華　　民　　國　　111 　年　　4 　　月　　7 　　日
                                     書記官 簡慧瑛
附錄論罪科刑法條：
毒品危害防制條例第4條
製造、運輸、販賣第一級毒品者，處死刑或無期徒刑；處無期徒
刑者，得併科新臺幣3千萬元以下罰金。
製造、運輸、販賣第二級毒品者，處無期徒刑或10年以上有期徒
刑，得併科新臺幣1千5百萬元以下罰金。
製造、運輸、販賣第三級毒品者，處7年以上有期徒刑，得併科
新臺幣1千萬元以下罰金。
製造、運輸、販賣第四級毒品者，處5年以上12年以下有期徒刑
，得併科新臺幣5百萬元以下罰金。
製造、運輸、販賣專供製造或施用毒品之器具者，處1年以上7年
以下有期徒刑，得併科新臺幣1百50萬元以下罰金。
前五項之未遂犯罰之。
毒品危害防制條例第10條
施用第一級毒品者，處6月以上5年以下有期徒刑。
施用第二級毒品者，處3年以下有期徒刑。
附表：
編號 犯罪事實 論罪科刑及沒收 1 如事實欄一所示 張慶華幫助施用第二級毒品，處有期徒刑參月，如易科罰金，以新臺幣壹仟元折算壹日。 2 如事實欄二所示 張慶華幫助施用第二級毒品，處有期徒刑參月，如易科罰金，以新臺幣壹仟元折算壹日。未扣案之行動電話壹支（含門號0000000000號SIM卡壹張）沒收，於全部或一部不能沒收或不宜執行沒收時，追徵其價額。 陳建國共同販賣第二級毒品，累犯，處有期徒刑伍年參月。未扣案之行動電話壹支（含門號0000000000號SIM卡壹張）沒收，於全部或一部不能沒收或不宜執行沒收時，追徵其價額。